臺灣高等法院臺中分院刑事判決　　　　　　　　　九十一年度上訴字第一六一號
　　上　訴　人　臺灣台中地方法院檢察署檢察官
　　上　訴　人
　　即　被　告　甲○○
　　　　　　　　丁○○
　　共　　　同
　　選任辯護人　王文聖　律師
右上訴人因被告誣告等案件，不服臺灣台中地方法院九十年度訴字第二三○九號中華
民國九十一年五月二十日第一審判決（起訴案號：臺灣台中地方法院檢察署九十年度
偵字第一三七七三號），提起上訴，本院判決如左：
　　主      文
原判決撤銷。
甲○○公然侮辱人，處罰金貳仟元，如易服勞役，以佰元折算壹日。
丁○○傷害人之身體，處拘役貳拾日，如易科罰金，以佰元折算壹日。
甲○○被訴誣告部分無罪。
　　事      實
一、甲○○與其子丁○○於民國九十年一月二十三日農曆除夕夜晚上九時三十分許，
    在臺中市○區○○街六十六巷五十二號住處客廳，與前來向甲○○之子賴天斌索
    債之乙○○發生爭執，甲○○因不滿乙○○於農曆除夕夜，仍至家中大聲吵鬧，
    竟於客廳多數人得以共見共聞之處所，以粗鄙之語言對乙○○辱稱：「幹你娘雞
    巴（台語）」等語，足以減損乙○○之名譽。此時在一旁之丁○○因見乙○○與
    其母甲○○大聲吵鬧，竟基於普通傷害之犯意，以拳頭毆打乙○○右臉部，致乙○○受有右臉頰挫傷併口腔黏模出血等傷害。
二、案經乙○○訴由臺中市警察局第三分局報請臺灣臺中地方法院檢察署檢察官偵查
    起訴。
　　理      由
一、訊據上訴人即被告甲○○雖坦承以：「幹你娘雞巴（台語）」等語辱罵告訴人乙○○，然矢口否認有公然侮辱告訴人意思，並辯稱：當天告訴人說伊全家專門在
    倒人的，伊才罵他云云。另訊據上訴人即被告丁○○雖坦承於上開時地打到告訴
    人臉部，然辯稱：當時乙○○推倒伊母親，伊衝過去把他推開，而打到他的臉部
    ，當時沒有很大力，也沒有流血，表面上我看不到他有受傷云云。經查：
  (一)被告甲○○於上開時地，以台語對告訴人罵稱「幹你娘雞巴」等語，業經被告甲○○坦承不諱，並有告訴人提出之錄音譯文在卷可稽，且查告訴人為台灣台中地
    方法院檢察署書記官，業經告訴人指陳在卷，被告以上開言語對其辱罵，客觀上
    自有貶損於告訴人之人格尊嚴，應屬侮辱之行為甚明。
  (二)被告甲○○辱罵告訴人及被告丁○○毆打告訴人之地點，均係在被告家中客廳等
    情，業經告訴人於本院指訴明確（見本院卷第四六頁），故公訴事實指稱被告犯
    罪地點係在被告住處門前，顯有錯誤，應予更正。另按刑法上之公然侮辱罪，所
    謂「公然」係指不特定多數人或多數人得以共見共聞之狀態，不以實際上已共見
    或共聞為必要，且衹須侮辱行為足使不特定人或多數人得以共見共聞，即行成立
    ，此有司法院院解字第二０三三號解釋意旨可資參照。本件被告甲○○雖係在家
    中客廳辱罵告訴人，然當場有被告甲○○之家屬即證人陳信詮、陳玉蓮、丁○○
    等多數人在場，為多數人所得共見共聞，故被告甲○○以上開言語辱罵告訴人，
    即係公然侮辱告訴人甚明。被告甲○○辯稱並無侮辱告訴人之意思，上開言語對
    告訴人尚不構成侮辱云云，均不足採信。
  (三)被告丁○○右揭傷害犯行，業據告訴人乙○○於警訊、偵查、原審及本院審理時
    指訴綦詳，且被告亦不否認有出手打到告訴人臉部之事實，並有證人陳玉蓮於原
    審證稱：被告丁○○有推打告訴人等語（見原審卷第五九頁），此外並有告訴人
    之診斷證明書一紙附卷可稽（見九十年度他字第八二五號卷第二○頁），故被告
    丁○○右揭傷害之犯行應堪認定。從而事證明確，被告二人上開犯行，應堪認定
    。
二、核被告甲○○所為，係犯刑法第三百零九條第一項（公訴人起訴書漏引第一項）
    之公然侮辱罪；核被告丁○○所為，係犯刑法第二百七十七條第一項之普通傷害
    罪。原審對被告二人論罪科刑固非無見，然被告二人犯罪地點應係在被告家中客
    廳，原審誤認為犯罪地點係在被告住處門前，尚有未洽；另本件被告二人犯罪情
    節尚屬輕微，原審分別量處拘役、有期徒刑亦稍有過苛，依刑法罪刑相當原則，
    量刑亦有未當。被告二人上訴否認犯行，檢察官上訴認原審量刑過輕，雖均無理
    由，然原審判決既有上開可議之處，自應由本院撤銷改判。爰審酌被告二人之平
    日素行尚屬良好，此有臺灣臺中地方法院檢察署刑案資料查註紀錄表及台灣高等
    法院被告全國前案紀錄表各二份在卷足憑；被告二人上開犯罪係因告訴人於除夕
    夜至家中欲找家屬賴天斌索討債務問題，雙方言語衝突所致，其犯罪手段尚屬輕
    微，被告甲○○雖有公然侮辱告訴人，然在場人數甚少，對告訴人之人格尊嚴損
    害輕微，被告丁○○僅有毆打告訴人一拳，且告訴人所受傷害亦屬輕微，被告二
    人犯後尚未與告訴人達成和解及被告二人雖未能完全坦承犯行，然態度尚稱良好
    等一切情狀，分別量處如主文第二項、第三項所示之刑，並分別諭知易服勞役及
    易科罰金之折算標準，以示懲儆。
三、公訴意旨另以：被告甲○○明知告訴人乙○○於上開時地並未將其推倒致其受有
    傷害之情事，甲○○竟意圖使乙○○受刑事處分，而先於九十年二月六日以具狀
    之方式向臺灣臺中地方法院檢察署提出普通傷害之告訴，經臺灣臺中地方法院檢
    察署檢察官函臺中市警察局第四分局調查，後於九十年四月二日下午二時三十分
    許，利用臺中市警察局第三分局刑事組警員何淵田前往臺中市○區○○里○○街
    六十六巷五十六號製作筆錄時，又續向具有偵查犯罪之司法警察何淵田誣告乙○○將其自背後推倒致使受有前額撞傷及左膝腫漲等之傷害罪嫌，致使乙○○受有
    刑事處分之虞，嗣經臺灣臺中地方法院檢察署檢察官傳訊證人即當日前往現場處
    理之警員詹欽忠及勘驗現場之錄音帶比對譯文內容查證結果，認為乙○○所涉普
    通傷害部分犯罪嫌疑不足，於九十年八月三十一日以九十年度偵字第一三七七三
    號為不起訴處分，因未經再議旋告確定，因認被告甲○○另涉有刑法第一百六十
    九條第一項之誣告罪嫌云云。
四、按犯罪事實，應依證據認定之，無證據不得推定其犯罪事實；不能證明被告犯罪
    者，應諭知無罪之判決，刑事訴訟法第一百五十四條、第三百零一條第一項分別
    定有明文。又認定不利於被告之事實，應依積極證據，苟積極證據不足為不利於
    被告事實之認定時，即應為有利於被告之認定，更不必有何有利之證據，最高法
    院亦著有三十年度上字第八一六號判例足資參照。復按誣告罪之成立，以告訴人
    所訴被訴人之事實必須完全出於虛構為要件，若有出於誤會或懷疑有此事實而為
    申告，以致不能證明其所訴之事實為真實，縱被訴人不負刑責，而告訴人本缺乏
    誣告之故意，亦難成立誣告罪名，最高法院復著有四十四年台上字第八九二號判
    例可資參照。
五、本件公訴人認被告甲○○涉犯上開誣告罪名無非以；(一)依告訴人所提出之錄音帶
    及譯文內容，於告訴人遭毆打前後之錄音帶聲響中，均未聞被告甲○○有因遭推
    倒受傷而大聲喊叫或不適之言語，(二)證人即到場處理員警詹欽忠於偵查中證稱：
    並未見到被告甲○○受傷，亦未聞被告甲○○稱遭推倒受傷等語，為其論據。訊
    據被告甲○○堅決否認有誣告犯行，並辯稱告訴人確實有推倒伊，伊也確實有受
    傷，當時警察深夜到家中，伊因為害怕所以忘記向警察說有受傷等語。經查：
  (一)依告訴人及被告所提出之錄音帶及譯文，有如下之對話內容：（見本院卷第五七
    至五八頁、第一三○至一三二頁）
    乙○○：好了！
    丁○○：好什麼？
    甲○○：你不要，我打就好，「幹你娘雞巴（台語）」，你今天是什麼東西。
    乙○○：欠人錢，又大小聲。
    甲○○：欠很多的，欠你這些零錢。
    乙○○：那你們就是專門在倒人的。
    丁○○：對了，幹你娘。
    甲○○：不要，他是廢人，今晚來這裡亂。
    乙○○：他這樣把我打下去。
    甲○○：打你在怕你嗎？我就是要你打。
    乙○○：把我打得流血。
    甲○○：你打我，你打我。
    賴天敏：你做書記官打我母親。
    乙○○：我沒有打你母親。
    甲○○：他打我摑一下、他拳打一下。
    乙○○：妳顛倒說，冤枉！冤枉！你含血噴人。
    ：：：
    賴天敏：新正年頭，對吧！
    甲○○；你打老婦。
    賴天敏：你打老婦就不對。
    ：：：
    從上開譯文內容，被告甲○○於談話中確實曾呼喊告訴人打伊，另賴天敏亦曾就
    告訴人毆打其母甲○○一事質問告訴人，且告訴人於本院指稱當天伊攜帶錄音機
    錄音並放置於褲子口袋內，於進入被告家前，就按下錄音機開始錄音等情，而被
    告二人亦供稱並不知告訴人有錄音等情（見本院卷第四三至四四頁），本院參互
    以析，認被告甲○○及其子賴天敏上開對話，應無預知告訴人在錄音而故為喊叫
    之可能，故被告甲○○及其子賴天敏上開對話，應該在自然情境下所為，姑且不
    論告訴人是否真有推倒被告甲○○，依上開對話內容，至少於上開爭執時，被告
    甲○○主觀上確實認為被告推倒她應臻明確。又被告甲○○確實受有左側額部三
    ．五公分Ｘ一．二公分、左膝腫脹等傷害，亦經本院向行政院衛生署台中醫院函
    查，並經該院函覆明確在卷（見本院卷第九八至一○一頁），本院審之被告甲○○所受傷害甚輕，故上開對話中雖未出現被告甲○○因受傷喊叫或不適之言語，
    然或有可能被告甲○○當時所處位置距離錄音機較遠，亦有可能被告甲○○受傷
    甚輕，而未喊叫，從而尚難據此認定被告甲○○明知告訴人未將其推倒成傷而故
    為誣告。
　(二)另證人即到場處理之台中市第三分局刑事組偵查員詹欽忠於本院到庭證稱：「（
    問：被告甲○○有無告訴妳發生經過情形？）當時甲○○他們全家在圍爐，告訴
    人去找他大兒子要債，觸他們霉頭，所以丁○○跟他起衝突，打他。我就問她丁○○名字如何寫，並要他拿出戶口名簿，她說她不會寫，戶口名簿不在家，她說
    他會聯絡他兒子隔天會去跟乙○○道歉，派出所問乙○○要不要提出告訴，他說
    如果丁○○隔天有道歉，他就不提出告訴。所以我們就走了。----（問：你到現
    場時，甲○○有無表示告訴人也有打她？）沒有表示。（問：有無說她也有受傷
    ？）沒有。（問：據你到場的情形，你認為被告他們主觀認這件事小事，隔天跟
    告訴人道歉就沒事了事，還是認為他們會被告？）我當時覺得被告認為這是小事
    ，不要緊。所以他才會跟我說隔天會找丁○○去道歉。」等語（見本院卷第七○
    至七三頁），另證人即到場處理之台中市警察局勤工派出所警員黃湘祖於本院到
    庭證稱：「當時是告訴人說他被打，我是告訴被害人如果他要提出告訴，我們就
    要處理，當時告訴人說他有傷，但是只要被告還他錢就好，他不想提出告訴。（
    問：被告甲○○有無說什麼話？）當時是針對她兒子的債務，我請他兒子出來，
    甲○○說他不知道，所以告訴人與他有言語衝突。----（問：後來如何處理？）
    我就告訴被害人須不需要警方做何處理，被害人說他隔天才要找他兒子處理。（
　　問：告訴人指的是哪個兒子，是指打人的還是欠錢的？）是指欠錢的。（問：當
    天要處理的糾紛到底是欠錢還是傷害？）報案是說有糾紛。（問：當時告訴人有
    無談到他被打的事情？）沒有。我只是問他傷如何來的，他說他是被打的，但是
    沒有說被什麼人打的。（問：你們到被告甲○○家中，告訴人是否要去找打他的
    人？）告訴人沒有這麼說，他只是純粹去要錢。----（問：你在處理過程中，告
    訴人有無被打或者被何人所打、被告甲○○有無受傷、有無被打，當時有無講這
    些事情？）當時告訴人只有說他有受傷，但是沒有說何人打他，所以傷害的問題
    ，當場都沒有再提起，只是告訴人向被告要欠款。」等語（見本院卷第一一五至
    一一八頁），依證人二人上開證詞，究竟當天至被告甲○○家中係處理告訴人遭
    毆打成傷之案件抑或告訴人與被告甲○○之子賴天斌之債務問題，說法雖不一致
    ，然證人二人均證稱告訴人當場並不欲提出傷害告訴，而被告甲○○當時亦覺得
    是小事等情，是被告雖未當場向證人表明其亦遭告訴人推倒且受有傷害，然其主
    觀上既認為是上開糾紛乃屬小事，則亦可能因此未向員警表明遭推倒受傷一事，
    故尚不得以其未向員警表明遭毆打成傷，即據此推認其未遭告訴人推倒成傷，從
    而亦難據此推認被告甲○○有誣告之犯行。
  (三)綜上所述，依上開錄音內容，被告甲○○曾呼喊遭告訴人毆打，而其子賴天敏亦
    有以此質問告訴人，且被告甲○○確實有上開傷害，故尚難認被告甲○○主觀上
    明知其未遭告訴人毆打受傷而故意誣告，此外復查並無其他積極證據足資證明被
    告甲○○確實有誣告之故意，故被告甲○○此部分犯行，應屬不能證明，原審判
    決疏未查明，遽對被告甲○○論罪科刑，尚有未洽，被告甲○○上訴指摘原審判
    決不當為有理由，自應由本院撤銷改判，另諭知被告甲○○此部分之無罪判決。
六、據上論斷，應依刑事訴訟法第三百六十九條第一項前段、第三百六十四條、第三
    百零一條第一項前段、第二百九十九條第一項前段，刑法第三百零九條第一項、
    、第二百七十七條第一項、第四十一條第一項前段，第四十二條第二項、罰金罰
鍰提高標準條例第一條前段、第二條，判決如主文。
本案經檢察官丙○○到庭執行職務。
中      華      民      國　    九十一     年    十一     月   二十七 　日
                                臺灣高等法院臺中分院刑事第八庭
                                      審判長法  官  羅　得　村
                                      　　　法　官  黃  文  進
                                      　　　法　官  陳  毓  秀
右正本證明與原本無異。
誣告部分檢察官得上訴。
餘不得上訴。
如不服本判決應於收受送達後十日內向本院提出上訴書狀，其未敘述上訴之理由者並
得於提起上訴後十日內向本院補提理由書（均須按他造當事人之人數附繕本）。
　　　　　　　　　　　　　　　　　　　　　　書記官  吳　宗  玲
中      華      民      國　    九十一     年    十一     月   二十八 　日
附錄論罪科刑法條：
中華民國刑法第三百零九條第一項：
公然侮辱人者，處拘役或三百元以下罰金。
刑法第二百七十七條第一項：
傷害人之身體或健康者，處三年以下有期徒刑、拘役或一千元以下罰金。
    Ｒ
